【裁判字號】    98,上易,832
【裁判日期】    990211
【裁判案由】    毀損
【裁判全文】
臺灣高等法院臺南分院刑事判決         98年度上易字第832號
上  訴  人
即  被  告  丙○○
選任辯護人  許安德利律師
            許世烜律師
上列上訴人因毀損案件，不服臺灣台南地方法院98年度易字第11
76號中華民國98年10月29日第一審判決（起訴案號：臺灣台南地
方法院檢察署98年度偵字第5679號），提起上訴，本院判決如下
：
    主  文
上訴駁回。
    事  實
一、丙○○與乙○○係夫妻關係，素來感情不睦。丙○○於民國
    九十八年三月十七日上午十時許，前往乙○○經營向茂盛股
    份有限公司（下稱茂盛公司）所承租，位於臺南縣永康市○○○路一二三號建物後方二樓（起訴書誤載為臺南縣永康市
    ○○路十八號二樓）之茂晨股份有限公司（下稱茂晨公司）
    之辦公室外敲門，欲找乙○○理論，惟屋內乙○○、員工顏
    宏華及甲○○均未應門，丙○○竟因此心生不滿，而基於毀
    損之犯意，走至該辦公室大門旁並將紗窗打開，從紗窗外將
    茂晨公司所有，置於大門旁之三枝掃把先後丟擲入辦公室內
    ，致其中一枝掃把前方可供掃地之部分，與用以手持之木柄
    分離，該枝掃把因而損壞（起訴書誤載為二枝損壞），足以
    生損害於茂晨公司。
二、案經茂晨公司委由乙○○訴請臺南縣警察局永康分局報告臺
    灣臺南地方法院檢察署檢察官偵查起訴。
    理  由
甲、程序方面：
    本件卷附之供述及非供述證據，被告丙○○及其選任辯護人
    於本院準備程序中，表示同意有證據能力（詳本院卷第22頁
    ），且本院審酌各該證據作成之情況，並無程序違法或有何
    意思不自由情形，且與本件待證事實間復具有相當之關聯性
    ，復經原審及本院於審判期日就上開證據依法進行提示、調
    查、辯論，故依刑事訴訟法第159條之5第1項規定，認有證
    據能力，合先敘明。
乙、實體方面：
壹、有罪部分：
一、訊據被告丙○○固不否認於前揭時、地，欲至上開辦公室找
    證人乙○○，嗣自該辦公室外面丟擲掃把三枝入辦公室內之
    事實。惟矢口否認有何毀損犯行，並辯稱：上開掃把一枝是
    否屬告訴人公司所有，並無實據，上開辦公室出來放置掃把
    之位置為其停車位，因伊自己要掃停車位，故有買掃把放置
    在辦公室外面，上開掃把一枝係伊所有；又上開掃把一枝之
    掃帚頭必然早已鬆脫，才會自然觸地後即造成掃帚頭與掃把
    柄分離，或者現場上開掃把一枝毀壞之照片係乙○○自己事
    後製造的，不能證明被告毀損，因伊丟擲那三枝掃把之方向
    均相同，不可能會有照片上那枝壞掉之掃把與其他二枝掃把
    落地後之方向不同；另被告到上開辦公室找乙○○，但無人
    應門，故先用手拍門，仍無人回應，才將掃帚、茶壺、木條
    丟入門內，僅係希望發出聲音，引起裡面的人注意，伊並無
    毀損之故意；伊與乙○○間數件訴訟纏訟多年，其他證人顏
    宏華及甲○○均為乙○○之員工，彼等之證述均不可採，此
    由伊被訴毀損辦公室鐵門，為原審所不採可得知云云。經查
    ：
(一)、本件案發地點為臺南縣永康市○○○路一二三號建物二樓後
    方之辦公室，且該辦公室大門臨龍昇飯店股份有限公司（下
    稱龍昇飯店）經營之二樓停車場等情，業據證人顏宏華證述
    在卷（詳原審卷第33頁反面），並有臺南縣警察局永康分局
    98年10月15日南縣永警偵字第0980022342號函檢附之相關位
    置資料平面圖一紙及現場照片九幀附卷（詳原審卷第86頁至
    第92頁）可憑。是本件之案發地點為臺南縣永康市○○○路
    一二三號建物二樓後方之辦公室，合先敘明。
(二)、又被告於前揭時、地，由上開辦公室外面左側之紗窗，將告
    訴人公司所有之掃把大概三、四枝，丟擲進辦公室內，致有
    掃把前方可供掃地之部分，與用以手持之木柄分離損壞之情
    ，業據證人乙○○於警詢、偵查中指訴在卷（詳警卷第7頁
    ；98年度核交字第2589號偵查卷第4頁），及於原審審理時
    結證在卷（詳原審卷第19頁、第20頁）。
(三)、另被告於98年3月17日案發當日，至上開辦公室欲找乙○○
    ，並一直喊「總經理」三個字，證人顏宏華、甲○○是時在
    該辦公室內，聽到很大力之敲門聲，敲了幾分鐘，因證人顏
    宏華與甲○○等人均未開門，被告即打開窗戶，嗣證人顏宏
    華、甲○○即跑至辦公室旁之另一間儲物間，並開始聽聞丟
    擲東西之聲音，聲音停後，證人顏宏華、甲○○即看到辦公
    室內有遭丟擲之掃把、木條、瓷器碎片等物，其中掃把確係
    茂晨公司所有，並非停車場共用之物等情，業據證人顏宏華
    及甲○○二人於警詢、偵查證述在卷及於原審審理時結證在
    卷（詳98年度偵字第5679號偵查卷第9頁、第12頁；98年度
    核交字第259 8號偵查卷第4頁、第5頁；原審卷第34頁、第
    36頁、第37頁）。
(四)、經原審當庭勘驗播放現場監視錄影光碟，勘驗結果為被告在
    上開辦公室外，除丟擲拖把一枝外，並【先後】丟擲掃把三
    枝（時間分別為9時44分10秒、9時44分16秒、9時44分58秒
    ），此觀原審98年10月15日審判筆錄即明（詳原審卷第95頁
    正面）。又依卷附之現場照片六幀（詳警卷第9頁、第10頁
    、第14頁），可知上開辦公室內確有遭丟擲之木條一枝、瓷
    器碎片、未損壞之掃把二枝、未損壞之拖把一枝，及僅剩用
    以手持之掃把木柄一枝。再參以被告供承確於前揭時、地丟
    擲掃把三枝等情及證人顏宏華、甲○○、乙○○上開證述，
    暨證人甲○○於原審審理時證稱被告丟擲之掃把有些已損壞
    等語（詳原審卷第36頁反面）。堪認被告於前揭時、地先後
    丟擲之三枝掃把中，其中一枝確已損壞無訛。
(五)、被告既然【先後】丟擲掃把三枝，有如上述，縱然其均持掃
    把柄往辦公室內丟擲，惟系爭掃帚或係撞及室內桌椅（此觀
    警卷照片之室內擺設可知）而於落地時轉向，自與其他二枝
    掃帚於落地時方向不同。又縱然系爭掃帚，原本掃帚頭與掃
    把柄間已有鬆動，被告仍持之丟擲以致毀損，則被告仍難解
    免毀損之責。再被告除丟擲掃帚外，尚有丟擲拖把、木條、
    瓷器，顯係知悉該日上午10時上班時間內，公司員工故意不
    應門，心生不滿，始丟擲上開物品，是自難謂其無毀損之故
    意。另被告被訴毀損辦公室鐵門部分，縱令經原審審理結果
    認不能證明被告此部分犯罪，而不另為無罪判決諭知（詳後
    述），然既有上開現場監視錄影光碟勘驗結果、警卷所附現
    場照片六幀可憑，則自不能執此推斷證人乙○○、顏宏華、
    甲○○上開有關毀損掃帚此部分之證述亦均不實，至為灼然
    。
(六)、被告雖一再辯稱：其丟擲之三枝掃把均非告訴人公司所有云
    云。惟上開掃把均係告訴人公司所有，迭據證人乙○○、顏
    宏華、甲○○證述在卷，已如前述。況被告於偵、審中先辯
    稱：該等掃把係放置在龍昇飯店停車場供公眾使用之公有物
    云云（詳上開核交卷第4頁被告之供述；同上卷第7頁被告刑
    事呈報狀；原審卷第16頁反面被告之供述；原審卷第23頁被
    告刑事答辯狀）；嗣改稱：該等掃把係茂晨公司所有云云（
    詳原審卷第32頁反面；原審卷第48頁被告刑事答辯(二)狀）；
    後又再改稱：上開辦公室出來放置掃把之位置為其停車位（
    按編號為二０一號），因伊自己要掃停車位，故有買掃把放
    置在辦公室外面，該等掃把係其所有云云。是其先後所辯不
    一，已難盡信。又上開辦公室二樓外之停車場，編號二０三
    號之停車位（離上開辦公室已隔編號二０一號、二０二號停
    車位）係龍昇飯店提供予被告使用，且龍昇飯店並未於二樓
    停車場空間放置打掃用具，另二樓停車場編號二０一號停車
    位旁之打掃用具為告訴人公司所有等情，並有龍昇飯店股份
    有限公司98年10月12日升法字第98101201號函及檢送之停車
    場照片三幀存卷足參（詳原審卷第76頁至79頁），益徵被告
    上開所辯之不足採，及證人乙○○、顏宏華、甲○○證述上
    開掃把均係告訴人公司所有乙節屬實可信。
(七)、綜上所述，被告前揭所辯，顯係事後卸責之詞，不足採信，
    本件事證明確，被告上開毀損犯行堪以認定。
二、核被告丙○○所為，係犯刑法第354條之毀損罪。原審以被
    告罪證明確，適用刑法第354條、第41條第1項前段，刑法施
    行法第1條之1，並審酌被告與乙○○係夫妻關係，感情不睦
    ，僅因欲找乙○○理論，而乙○○、顏宏華及甲○○等人未
    予應門，即基於毀損之犯意，自上開辦公室外丟擲掃把等物
    之犯罪手段、犯罪所生危害、毀損之掃把價值非高，並兼衡
    其素行、智識程度（空中大學畢業）、生活狀況，及犯罪後
    矢口否認犯行，未具悔意等一切情狀，量處拘役20日，並諭
    知易科罰金之折算標準，認事用法，核無不合，量刑亦堪認
    妥適。被告上訴意旨仍執陳詞，否認犯行，指摘原判決認事
    用法顯有不當，尚非有理由，應予駁回。
貳、不另為無罪判決諭知部分：
一、公訴意旨另以：被告丙○○於前揭時、地，欲找乙○○理論
    ，惟屋內乙○○、員工顏宏華及甲○○均未應門，被告竟因
    此心生不滿，而基於毀損之犯意，以不詳之方式，毀損上開
    辦公室之鐵門，致該鐵門凹陷及刮傷，足以生損害於茂晨公
    司。因認被告此部分所為，尚涉犯係刑法第三百五十四條之
    毀損罪等語。（按對於判決之一部上訴者，其有關係之部分
    ，視為亦已上訴。刑事訴訟法第348條第2項定有明文，合先
    敘明）
二、按犯罪事實應依證據認定之，無證據不得認定犯罪事實；又
    不能證明被告犯罪者，應諭知無罪之判決，刑事訴訟法第一
    百五十四條第二項、第三百零一條第一項分別定有明文。本
    件公訴人認被告涉犯前揭毀損犯行，無非係以上揭事實，業
    據證人乙○○、顏宏華、甲○○等人證述屬實，復有現場及
    鐵門毀損照片九幀，暨監視錄影翻拍照片三幀附卷可稽，為
    其所憑論據。訊之被告丙○○固坦承於前揭時、地，有以手
    敲鐵門，惟堅詞否認有何前揭毀損犯行，並辯稱：上開鐵門
    凹陷及刮傷，必須使用極重之器具撞擊方能造成，檢察官未
    確認係以何方式造成，僅起訴認定「不詳之方式」，實屬草
    率，實被告並未為毀損該鐵門之行為等語。
三、經查：
(一)、被告於前揭時、地，在上開辦公室外敲鐵門，欲進入該辦公
    室與證人乙○○理論，然證人乙○○、顏宏華、甲○○迄被
    告離開上開辦公室前，均未開啟鐵門，其三人在上開辦公室
    內自從無目擊被告係以如何之方式毀損鐵門，並致該鐵門受
    有凹陷及刮傷等損害。
(二)、證人顏宏華、甲○○二人自警詢、偵查及原審審理中，雖證
    述被告於前揭時、地，在上開辦公室外，有很大力之敲門聲
    ，惟均未證述其等目擊被告有以如何之方式毀損鐵門，此觀
    其等於警詢、偵查及原審審理時之證述即明（詳98年度偵字
    第5679號偵查卷第8頁至第13頁；98年度核交字第2598號偵
    查卷第4頁、第5頁；原審卷第32頁至第37頁）。另證人乙○○於原審審理時亦明確證述：其並沒有看到被告於案發當天
    有持何物去敲鐵門，其不知道監視錄影機是否有拍到被告持
    何物去敲鐵門等語（詳原審卷第19頁）。
(三)、又經原審當庭勘驗播放現場監視錄影光碟，勘驗結果中被告
    在上開辦公室外，其除曾「腳踢」不鏽鋼鐵門下方三下外，
    並無持任何工具敲擊鐵門，亦未見被告有出手用力敲打不鏽
    鋼鐵門之情，此觀原審上開審判筆錄即明（詳原審卷第95頁
    ）。另依卷附之現場照片四幀（詳警卷第13頁；原審卷第82
    頁），可知該等凹陷及刮傷係在鐵門中間偏上之位置，顯非
    被告上開腳踢所可造成，且該鐵門係金屬製成，質地堅硬，
    又未見被告有出手用力敲打或持其他器具、物品敲打鐵門之
    情，難認上開鐵門之凹陷及刮傷，為被告單純之敲門所致。
(四)、綜上各情相互參酌，本件公訴意旨所據積極證據所為之證明
    並未達到於通常之人均不致有所懷疑，而得確信其為真實之
    程度，故不能遽為被告有罪之判斷。此外，復查無其他積極
    證據足資認定被告確有公訴人指訴之前揭毀損不鏽鋼鐵門之
    犯行，揆諸前述規定，既不能證明被告此部分犯罪，惟公訴
    人認此部分與前開論罪科刑部分，有接續犯實質上一罪之關
    係，爰就此部分不另為無罪判決之諭知。
據上論斷，應依刑事訴訟法第368條，判決如主文。
本案經檢察官范文豪到庭執行職務。
中    華    民    國    99    年    2     月    11    日
                  刑事第一庭  審判長法  官  茆臺雲
                                    法  官  蔡長林
                                    法  官  陳顯榮
以上正本證明與原本無異。
不得上訴。
                                    書記官  劉岳文
中    華    民    國    99    年    2     月    11    日
附錄：本判決論罪科刑法條
刑法第354條：
毀棄、損壞前二條以外之他人之物或致令不堪用，足以生損害於
公眾或他人者，處二年以下有期徒刑、拘役或五百元以下罰金。

司法院資訊處製作；財團法人民間司法改革基金會備份。
